最高法院民事判決　　　　　　九十四年度台上字第一五六二號
　　上　訴　人　甲○○
　　　　　　　　　　　　號4樓.
　　訴訟代理人　蕭顯榮律師
　　被 上訴 人　乙○○
上列當事人間請求損害賠償事件，上訴人對於中華民國九十三年
五月三十一日台灣高等法院台中分院第二審更審判決（九十二年
度重上更(一)字第四七號），提起上訴，本院判決如下：
    主  文
上訴駁回。
第三審訴訟費用由上訴人負擔。
    理  由
本件被上訴人主張：兩造為兄弟，上訴人知悉伊在台灣演出電影
獲有鉅額片酬，先後於民國七十九年至八十一年間向伊詐稱可代
為運用資金投資眼鏡公司、汽車教練場、房地產及融資借貸等，
每年可得約百分之二十左右之報酬云云，使伊陷於錯誤，而於七
十九年三月八日、八十年十二月二十日，將委由上訴人收取之房
屋租金新台幣（以下未載明為港幣者均同）三十三萬元、房地出
售價款八百零九萬七千六百零三元，交付上訴人；八十一年五月
二十日、同年六月二日、同年月十一日、八十二年七月十九日又
分別匯寄港幣三百萬元、二百萬元、二百五十萬元、四百四十萬
元至上訴人配偶鄭美利之外匯活期存款帳戶，其間上訴人僅返還
一千五百五十五萬二千六百五十四元等情，爰依侵權行為、不當
得利之法律關係，求為命上訴人給付港幣九百八十三萬二千八百
四十二元一角及自八十六年十月二十九日起算法定遲延利息之判
決（被上訴人請求超過上開本息部分，業受敗訴判決確定）。
上訴人則以：伊於七十九年三月二日曾交付被上訴人三十三萬七
千三百八十九元，得與伊收取之房屋租金三十三萬元抵銷。又伊
於八十年間受被上訴人委託出售房地所得價金八百零九萬七千六
百零三元，及被上訴人所匯港幣一千一百九十萬元，均按兩造口
頭約定，由伊投資於台灣股市，自七十九年四月起至八十四年十
二月十八日止計匯還被上訴人一千五百五十五萬二千六百五十四
元。嗣因股市長期低迷，伊操作之股票賠累，上開資金已全部虧
損殆盡，伊未有侵權行為等語，資為抗辯。
原審斟酌全辯論意旨及調查證據之結果，以：被上訴人主張委由
上訴人代收房屋租金、房地出售價款及先後匯款港幣一千一百九
十萬元予上訴人等情，為上訴人所不爭執，自堪信為真實。上訴
人雖以前開情詞置辯，惟查：上訴人於台灣彰化地方法院檢察署
八十五年度偵字第二七六九號詐欺案偵查中供稱：全部資金投資
買賣股票，總共虧損三千二百零三萬四千九百四十九元，購買股
票並無帳冊；於原法院八十六年度上易字第三四二二號詐欺案中
供承其自七十六年即涉足股市，自有資金為一千餘萬元，其與被
上訴人之資金均由相同的帳戶買賣股票等語。查被上訴人果有委
託上訴人買賣股票，上訴人理應與其自有資金分別使用不同帳戶
以資徵信，並應將購買股票及盈虧狀況告知被上訴人，方符常情
。而上訴人從未將上開款項購買股票之事告知被上訴人，又無法
舉證證明其買賣股票資金來源，被上訴人追問時始稱款項已虧損
殆盡，上訴人之辯解顯不足採。上訴人以投資眼鏡公司、教練場
、房地產，每年有百分之二十之高報酬率為由，並先後匯還一千
五百五十五萬二千六百五十四元，以取信被上訴人繼續匯款，最
後則以虧損殆盡搪塞，其為詐欺取財甚明，上訴人並因詐欺罪經
原法院八十六年度上易字第三四二二號判處有期徒刑六月確定在
案，有該判決書在卷可稽，被上訴人之請求自屬有據。次按負損
害賠償責任者，除法律另有規定或契約另有訂定外，應回復他方
損害發生前之原狀，民法第二百十三條第一項定有明文。本件被
上訴人（即二審「上訴人」，原判決正本誤載為二審「被上訴人
」，原判決正本事實及理由欄第八點第二行至第六行，上訴人與
被上訴人誤載部分，一併予以更正）因受詐欺，於七十九年三月
八日、八十年十二月二十日分別交付上訴人三十三萬元、八百零
九萬七千六百零三元，八十一年五月至八十二年七月共匯港幣一
千一百九十萬元予上訴人；上訴人則於七十九年三月二日給付被
上訴人三十三萬七千三百八十九元，七十九年四月至八十四年十
二月又陸續匯還被上訴人一千五百五十五萬二千六百五十四元。
故被上訴人原受有之損害，已於上訴人返還範圍內受填補，新台
幣部分尚有餘額七百四十六萬二千四百四十元，依本件事實審言
詞辯論終結日九十三年五月十八日之新台幣兌換港幣之匯率為四
‧三四八：一（當日外匯指定銀行台灣銀行之外匯交易參考報價
），換算結果為港幣一百七十一萬六千二百九十二元五角，再以
港幣一千一百九十萬元扣除港幣一百七十一萬六千二百九十二元
五角，為港幣一千零十八萬三千七百零七元五角，即被上訴人所
受之損害。惟原法院前審僅判命上訴人給付被上訴人港幣九百八
十三萬二千八百四十二元一角，駁回其餘部分之請求，被上訴人
就其敗訴部分未上訴，已經確定，因此本次審理雖認為被上訴人
所受損害為港幣一千零十八萬三千七百零七元五角，亦僅能就未
確定之港幣九百八十三萬二千八百四十二元一角本息部分，判命
上訴人給付；並說明兩造其餘攻擊防禦方法，不予審酌之理由，
因而將第一審所為被上訴人上開敗訴部分之判決廢棄，改判如其
聲明，經核於法並無違誤。上訴論旨，係就原審取捨證據、認定
事實之職權行使，指摘原判決不當，求予廢棄，非有理由。
據上論結，本件上訴為無理由。依民事訴訟法第四百八十一條、
第四百四十九條第一項、第七十八條，判決如主文。
中　　華　　民　　國　九十四　年　　八　　月　二十五　日
                      最高法院民事第二庭
                          審判長法官  蕭　亨　國
                                法官  楊　鼎　章
                                法官  陳　淑　敏
                                法官  謝　正　勝
                                法官  袁　靜　文
      本件正本證明與原本無異
                                      書  記  官
中　　華　　民　　國　九十四　年　　九　　月　　七　　日
                                                      Ｅ
